臺灣桃園地方法院民事裁定
108年度簡上字第256號
上  訴  人  沈尊五（即沈子涵之承受訴訟人）

訴訟代理人  陳孟彥律師（法扶律師）
視同上訴人  朱車昌（即沈子涵之承受訴訟人）


被  上訴人  錢佳瑜  

上列當事人間請求確認本票債權不存在事件，上訴人對於中華民
國110年12月9日本院108年度簡上字第256號第二審判決提起上訴
，本院裁定如下：
    主  文
上訴駁回。
第三審訴訟費用由上訴人負擔。
   事實及理由
一、本件請求確認本票債權不存在之訴，其訴訟標的對同為被繼
    承人沈子涵之繼承人即上訴人及朱車昌間必須合一確定。故
    於原第二審判決後，雖僅上訴人提起上訴，依民事訴訟法第
    56條第1項第1 款規定，其效力應及於其他共同訴訟人，自
    應併列朱車昌為視同上訴人。
二、按對於簡易訴訟程序之第二審裁判，其上訴利益逾第466條
    所定之額數者，當事人僅得以其適用法規顯有錯誤為理由，
    逕向最高法院提起上訴或抗告；對於簡易訴訟程序之第二審
    裁判，提起第三審上訴或抗告，須經原裁判法院之許可。前
    項許可，以訴訟事件所涉及之法律見解具有原則上之重要性
    者為限。第一項之上訴或抗告，為裁判之原法院認為不應許
    可者，應以裁定駁回其上訴或抗告，民事訴訟法第436條之2
    第1項、第436條之3第1項、第2項、第3項後段定有明文。而
    所謂適用法規顯有錯誤，係指原第二審判決就其取捨證據所
    確定之事實適用法規顯然不合於法律規定，或與司法院現尚
    有效及大法官會議之解釋，或最高法院現尚有效之判例顯然
    違反者而言，並不包括漏未斟酌證據及認定事實錯誤之情形
    在內（最高法院80年台上字第1326號、63年台上字第880號
    民事判決、60年台再字第170號民事判例意旨可供參考）。
    另所謂「法律見解具有原則上之重要性」，係指該訴訟事件
    所涉及之法律問題意義重大，而有加以闡釋之必要者而言。
    蓋適用簡易程序之事件，因其訟爭金額不高，或通常不致牽
    涉複雜之法律問題，基於訴訟經濟之考量，本以不得上訴第
    三審為原則。惟若為避免法律見解歧異，維持法律之安定，
    倘訟爭之簡易事件中，涉有「原則上重要性」之法律爭議，
    遂例外准許提起第三審上訴，俾使第三審法院得有解決此等
    法律爭議之機會。因此，倘上訴之理由非屬訟爭之法律問題
    ，或不具原則上之重要性，尚不得許其上訴第三審。
三、上訴意旨略以：附表所示之本票（下稱系爭本票）票載發票
    日係自民國102年11月25日至103年10月10日之間，上開期間
    被繼承人沈子涵已患有重度憂鬱症及躁鬱症，並因此有酗酒
    、長期服藥、經常性自殘、自殺等行為，簽發本票前後亦有
    往返精神科診所及醫院就診之紀錄可參照，原第二審判決僅
    以沈子涵躁症程度於103年6月前未經診斷達中度以上且有藥
    物控制，未能充分審酌所有醫療機構之意見，推測沈子涵於
    簽發系爭本票時非陷於無意識或精神錯亂狀態，甚難信服。
    另系爭本票之原因事實為消費借貸關係，借款契約書雖記載
    親收現金無訛等文字，然實際係於同日或隔日以匯款方式交
    付款項，且匯款金額與本票及借據所載差異甚大，足見借款
    契約書收訖字樣與實際情況相違，且系爭本票中就小額借款
    均有匯款憑證提出，何以編號9高達新臺幣（下同）250萬元
    之借款卻僅泛言係交付現金而無任何憑證，上述反證足以推
    翻借款契約書所載交付借款待證事實之證明，仍應由被上訴
    人將確有將借款如數交付之事實加以證明，本件實難認被上
    訴人已就交付借款事實盡舉證責任。為此，爰依法提起上訴
    等語。並聲明：（一）原第二審判決廢棄。（二）確認被上
    訴人持有系爭本票，對上訴人之本票請求權及利息請求權不
    存在。（三）被上訴人不得持本院104年度司執字第64474號
    債權憑證對沈子涵之財產為強制執行。（四）本院107年度
    司執字第60017號給付票款強制執行事件對上訴人所為之強
    制執行程序應予撤銷。
四、上訴人所陳上開理由，無非指摘原第二審判決認定沈子涵於
    簽發系爭本票時非陷於無意識或精神錯亂狀態、系爭本票原
    因事實借貸款項已實際交付沈子涵等情有所違誤，係就原第
    二審判決之證據取捨、事實認定而為之爭執，及該判決理由
    完備與否之問題，要與適用法規是否顯有錯誤無涉；亦無所
    涉及法律見解具有原則上重要性之情事。是上訴人以上開事
    實認定有誤為其請求上訴第三審之理由，核與首揭要件不合
    ，其上訴不能准許，應予駁回。
五、據上論結，本件上訴人之第三審上訴不應許可，應駁回其上
    訴，爰依民事訴訟法第436條之3第3項、第95條、第78條，
    裁定如主文。　　
中　　華　　民　　國　　111 　年　　5 　　月　　16　　日
                  民事第一庭    審判長法  官  林春長
                                      法  官  孫健智
                                      法  官  許自瑋
正本係照原本作成。
如不服本裁定應於送達後10日內向本院提出抗告狀，並應繳納抗
告費新臺幣1,000元。
中　　華　　民　　國　　111 　年　　5 　　月　　16　　日
                                      書記官  吳光彧

附表：
編號   發  票  日（民  國）  票面金額（新臺幣） 請求金額（新臺幣） 到期日  本 票 號 碼 1 103 年3 月25日 400,000元 400,000元   未載 TH007035 2 103 年4 月24日 600,000元 600,000元   未載 TH007036 3 103 年9 月3 日 159,000元 159,000元   未載 CH594010 4 103 年10月10日 163,770元 163,770元   未載 CH594013 5 103 年2 月6 日 300,000元 300,000元   未載 007028 6 103 年2 月25日 500,000元 500,000元   未載 007033 7 103 年5 月26日 100,000元 100,000元   未載 007037 8 103 年6 月10日 900,000元 900,000元   未載 007041 9 102 年11月25日 5,000,000元 2,500,000元   未載 未載